【裁判字號】    95,交抗,276
【裁判日期】    950511
【裁判案由】    違反道路交通管理處罰條例
【裁判全文】
臺灣高等法院交通事件裁定             95年度交抗字第276號
抗  告  人
即受處分人  甲○○
上列抗告人，因違反道路交通管理處罰條例案件，不服台灣台北
地方法院，中華民國95年3月31日所為裁定（95年度交聲字第223
號），提起抗告，本院裁定如下：
    主  文
抗告駁回。
    理  由
一、按「汽車行駛高速公路，應依速限標誌指示」，「汽車行駛
    高速公路，不得有左列行為：‥‥，三、在加速車道、減速
    車道或單車道之匝道上超越前車或倒車」，「汽車在行駛途
    中，不得驟然或任意變換車道，如欲超越前車或變換車道時
    ，應先顯示方向燈告知前後車輛，並保持安全距離及間隔，
    方得超越或變換車道。」，高速公路交通管制規則第五條第
    一項前段、第九條第一項第三款及第十一條分別定有明文。
    汽車行駛於高速公路，而不遵管制之規定者，處汽車駕駛人
    新台幣（以下同）三千元以上六千元以下罰鍰，道路交通管
    理處罰條例第三十三條第一項有明文規定，又汽車駕駛人，
    違反道路交通管理處罰條例第三十三條第一項規定者，除應
    依該條所規定之罰鍰處罰外，並予記違規點數一點，道路交
    通管理處罰條例第六十三條第一項第一款亦有明文。
二、原審認：本件抗告人即受處分人甲○○於民國九十四年十二
    月二十四日八時五十三分許，駕駛其所有車號七六０—ＣＡ
    號營業用小客車，途經國道三號公路南向二四０至二四二公
    里處時，該處路段速限為一百一十里，受處分人竟以一百三
    十一公里之速度超速行駛，而為內政部警政署國道公路警察
    局第七警察隊隊員警廖志偉、陳奎谷二人以雷達測速器測得
    超速，確定該車超速後，予以攔車稽查，惟因受處分人並未
    發覺上情，未停車受檢，並於行駛中未顯示方向燈即任意變
    換車道，並未先行變換至減速車道，即由外側車道直接切入
    匝道，於單向匝道上右側超車等違規行為；舉發員警遂駕車
    尾隨後，予以攔停舉發。嗣將舉發通知單送達於受處分人後
    ，受處分人於應到案期限（九十五年一月八日）前向原處分
    機關提出申訴，經原處分機關請原舉發單位調查結果，仍認
    受處分人有於前揭路段超速行駛、不依規定任意變換車道及
    在單車道之匝道超越前車等違規行為，原處分機關乃依道路
    交通管理處罰條例第三十三條第一項、及違反道路交通管理
    事件統一裁罰標準表規定裁處異議人罰鍰共九千元，並依同
    條例第六十三條第一項第一款規定共計違規點數三點，因認
    原處分機關對受處分人之處分核無違誤。
三、抗告意旨略以：
(一)、二位證人之證詞於原審證述不一，一位說三次任意變換車道
    ，未使用方燈；而另一位說五次以上，顯然二位證人之證詞
    不一，原裁定書將之整合為三次以上，約有五次，實有不當
    。
(二)、該二位證人員警於原審出庭應訊時，著便服開偵防車，停在
    台北地方法院旁巷口公有收費停車格內，不知有無請假或請
    領差旅費，其等有否公器私用及其操守等問題，均足質疑。
    且原裁定書引述證人張森桂之證言，惟其何人究與本案有何
    相關，若係本案之證人，卻為何未傳訊到案證述，實未合於
    法定程序之原則。
(三)、本件起因是孩子肚子痛、拉肚子，深知高速公路路邊不得臨
    時停車，且危險，故才下交流道，到縣道加油站上廁所，而
    情非得已。又執法員警取締時，當場於我妻子及孩子面前羞
    辱我，如對犯人一樣的口氣說：「年近五十年，還拿全家人
    開玩笑，壞模範，如何教小孩‥‥等」，已有公然侮辱，且
    又強迫要我在罰單上簽名，若我不簽，將要開我五張罰單，
    且要當場拆下車牌及汽車駕照，讓我無法駕車營業，顯然執
    法已有不當與恐嚇；且從二張罰單連號及一張罰單用二個法
    條，即可看出等云云。
四、經查：
(一)、抗告人即受處分人甲○○確有於上揭時間，駕駛其所有車號
    七六０-ＣＡ號營業用小客車，途經國道三號公路南向二四
    ０至二四二公里處時，該處路段速限為一百一十里，受處分
    人竟以一百三十一公里之速度超速行駛，且於單向匝道上右
    側超車等違規事實，業據受處分人供承不諱（見原審訊問筆
    錄第二頁、第四頁），且經現場查獲員警廖志偉、陳奎谷於
    原審到庭結證屬實（見原審訊問筆錄第二頁至第四頁），此
    部分事實，應堪以認定。又抗告人雖辯稱：伊當時變換車道
    均有使用方向燈，或辯稱二位證人之證詞不一，原裁定乃整
    合二證人之意見為任意變換車道有三次以上，約五次云云；
    惟參諸證人廖志偉所證稱：異議人車輛在國道三號高速公路
    南下二四０至二四四公里間變換車道時，均沒有顯示方向燈
    ，最少三次以上，然因下交流道的時候，因為下交流道是單
    線道通行，不能超車等語（見原審卷第二頁），核與證人陳
    奎谷所結證陳稱：異議人車輛任意變換車道時沒有使用方向
    燈，一下跑到中線一下進入內側車道，這種情形有三次以上
    ，約有五次，快到竹山交流道時，又突然從外側車道切至交
    流道，並沒有行駛減速車道等語（見原審訊問筆錄第三頁）
    ，均大致相符，且查無任何品行證據或前科證據足資證明證
    人陳奎谷有捏造事實違法取締之情事，則執勤員警本其維護
    交通秩序、安全職責所為之舉發，自應受到合法、正確之推
    定。是抗告人執上開之辯稱云云，顯屬無據。
(二)、又查證人廖志偉、陳奎谷乃為原處分機關所認定受處分人有
    前開駕駛汽車違規行為之原證人，其到庭在原審以言詞證述
    前情，且於本件卷存證據資料內並無任何積極證據足以證明
    其上開證詞係屬虛偽，本院自不得僅以證人係本件開單告發
    之員警而全盤抹煞其在訴訟上所具有之原證人資格，其證人
    廖志偉、陳奎谷前揭證詞，應堪採信。且查證人廖志偉、陳
    奎谷二位就抗告人超速予以攔停，但抗告人沒有停車，而該
    二證人員警續行尾隨，並就抗告人下交流道至縣道加油站處
    ，予以開罰，乃本其職責，於公共交通安全之維護與取締，
    並無違背比例原則，是受處分人前揭辯詞要無足採，其於上
    開時、地，不依規定任意變換車道之事實，亦堪以認定。
(三)、至於抗告人另辯稱：本件起因孩子肚子痛，拉肚子，致情非
    得已，而警員開單時當場對之羞辱，口氣如同對犯人一樣，
    並脅迫其簽下罰單，且稱若不簽，要繼續開五張罰單，顯已
    觸犯刑法公然侮辱罪及恐嚇取財罪，或稱證人廖志偉、陳奎
    谷於地方法院開庭著便服，開偵防車，請領差旅費，有無公
    器私用，或原裁定書有關證人張森桂究係何人云云。惟查現
    場員警舉發受處分人之前揭三項違規行為既均查無不實，已
    如前述，且佐以證人陳奎谷於原審證稱：「一張違背規定只
    能開二個事實，所以我就分開二張，異議人說如果還要開第
    二張，他不願意簽，我們告訴他，違規單有沒有簽都不影響
    違規事實跟我們製單沒有關係，我們會寄給他，後來異議人
    他就簽了，我沒有說要開五張，一個人只能開四件違規，不
    可能講這種話」等語明確（見原審卷第三頁、第四頁），並
    無不當之情事，且依卷證資料，就舉發警員於製單舉發時之
    態度是否有當，並無證據可供佐證，自屬不能證明，或縱受
    處分人前揭所言係屬真實，亦無法以此卸責。再者，本院調
    查本件卷證內，並無「張森桂」之證人，惟與本院既確認抗
    告人之違規事實無誤，縱誤為「張森桂」之指述，亦無解於
    本件之認定。至於證人廖志偉、陳奎谷於地方法院開庭著便
    服，開偵防車，請領差旅費，有無公器私用云云；惟查著便
    服，開偵防車究否屬於公務上便宜上之事項，當與本件無涉
    ，本院無從審酌；而請領差旅費，乃證人盡訴訟法上義務之
    車資旅費，係屬證人之權利，自不因係否為公務員而有異，
    併予敘明。
五、綜上所述，原審以抗告人之事證明確，以受處分人有於前揭
    時、地駕駛汽車超速、不依規定任意變換車道及利用路肩超
    車等三項違規行為，依道路交通管理處罰條例第三十三條第
    一項及違反道路交通管理事件統一裁罰標準表之規定，分別
    裁處受處分人罰鍰三千元（共九千元），並各依同條例第六
    十三條第一項第一款規定，併予記違規點數一點（共計違規
    點數三點），經核並無違誤，量處之裁罰亦為妥適，抗告人
    執上開抗告意旨之陳詞而指摘原裁定不當，為無理由，應予
    駁回。
據上論結，應依道路交通管理處罰條例第八十九條，道路交通案
件處理辦法第二十六條，刑事訴訟法第四百十二條，裁定如主文
。
中    華    民    國    95    年    5     月    11    日
                  交通法庭審判長法  官  蘇隆惠
                                法  官  林瑞斌
                                法  官  林秀鳳
以上正本證明與原本無異。
不得再抗告。
                                書記官  耿鳳君
中    華    民    國    95    年    5     月    12    日


司法院資訊處製作；財團法人民間司法改革基金會備份。
